臺灣高等法院高雄分院刑事判決　　　　 94年度上訴字第898號
上　訴　人　臺灣高雄地方法院檢察署檢察官
被　　　告　乙○○
上列上訴人因被告偽造文書案件，不服臺灣高雄地方法院94年訴
字第610 號中華民國94年4 月11日第一審判決（起訴案號：臺灣
高雄地方法院檢察署94年度偵字第4395號，併辦部分94年度偵字
第830、1166、3257號），提起上訴，本院判決如下：
     主  文
原判決撤銷。
乙○○行使偽造私文書，足以生損害於公眾及他人，處有期徒刑
伍月，如易科罰金，以佰元折算壹日。
如附表1 及附表2 所示偽造之「甲○○」署押（含簽名及指印）
均沒收。
     事  實
一、乙○○在不詳時間、地點取得「甲○○」之身分資料，基於
    為掩飾自己真正身分之概括犯意，連續（一）先於民國（下
    同）93年1 月5 日23時50分許，因涉犯毒品危害防制條例案
    件（另由檢察官偵辦），高雄市政府警察局保安大隊黎明中
    隊警員在高雄市○鎮區○○路與復興路口查獲而被帶回派出
    所詢問時，乙○○冒稱其係「甲○○」本人，並接續在如附
    表1 編號1 至8 、11至14所示之調查筆錄、扣押筆錄、扣押
    物品目錄表、扣押物品收據、口卡片、確認扣案毒品檢驗照
    片、L 專93009 嫌疑人尿液採證代碼表、指紋卡片等上偽造
    「甲○○」之署押（含簽名及捺指印），又同時在具有私文
    書性質之如附表1 編號10所示之受權利告知通知暨表示願意
    夜間詢問單上偽造「甲○○」簽名及指印，並交回調查員警
    而行使之，嗣於翌日即93年1 月6 日11時50分許，經警移送
    至臺灣高雄地方法院檢察署內勤檢察官偵訊時，又承前開同
    一之犯意，接續在如附表1 編號9 所示之內勤訊問筆錄上偽
    造「甲○○」之署押，均足以生損害於甲○○及偵查機關偵
    辦犯罪案件之正確性。（二）再於93年9 月21日19時30分許
    ，因前經臺灣高雄少年法院發布協尋，為高雄縣政府警察局
    鳳山分局在高雄市苓雅區○○○路483 號10樓之1 查獲並帶
    回派出所詢問時，乙○○又冒稱其係「甲○○」本人，並接
    續在如附表2 編號8 以外所示之4 次偵訊筆錄、扣押筆錄、
    扣押物品目錄表、法定障礙事由經過時間統計表上偽造「甲
    ○○」之署押（含簽名及捺指印）後，交回調查員警而行使
    之，嗣於翌日即93年9 月22日20時59分許，經警移送至臺灣
    高雄地方法院檢察署內勤檢察官偵訊時，又承前開同一之犯
    意，接續在如附表2 編號8 所示之內勤訊問筆錄上偽造「甲
    ○○」之署押，足以生損害於甲○○及偵查機關偵辦犯罪案
    件之正確性。
二、案經臺灣高雄地方法院檢察署檢察官自動檢舉偵查後起訴暨
    移送併辦。
     理  由
一、前揭犯罪事實業據被告乙○○於偵訊及本院審理時為有罪之
    陳述，核與內政部警政署刑事警察局93年3 月29日刑紋字第
    0930067241號鑑驗書（見93毒偵150 號卷第68頁）以指紋電
    腦比對法、指紋特徵點比對法、93年11月18日刑紋字第0930
    229527號鑑驗書（見高雄縣政府警察局鳳山分局刑案偵查卷
    宗）以指紋特徵點比對法鑑驗結果均發現如附表1 編號1 至
    11之指印、附表2 編號1 至10之指印均與甲○○指紋比對結
    果不符，而與乙○○十指指紋卡指紋相符，又有如附表1 編
    號1 至11及附表2 編號1 至10所示之簽名及指印照片、勘驗
    筆錄等在卷可稽，是本件事證明確，被告犯行堪予認定。
二、（一）按連續犯罪之一部，如與他罪牽連，自應包括的將全
    部之連續各行為論以一罪，再按牽連犯例從一重處斷（見最
    高法院74年台上字第6450號判例）。（二）次按指印與簽名
    同有代表行為者之意思，依民法第3 條第3 項規定，指印有
    與簽名生同等之效力，其為署押之作用及效力與簽名無異，
    且簽名與捺指印，係出於同一偽造署押之犯意，是其所捺指
    印雖為被告所有，亦係刑法所稱之署押。是核被告乙○○在
    如附表1 編號10以外及附表2 之文書上偽造「甲○○」簽名
    及指印之行為，係犯刑法第217 條第1 項之偽造署押罪。檢
    察官認此部分係犯刑法第216 條、第210 條之行使偽造私文
    書罪，並未斟酌前揭署押並未具私文書之性質，尚有未洽（
    最高法院91年台非字第295 號判決參照），惟社會基本事實
    同一、應予變更法條。又被告各為如附表1 編號10以外之偽
    造署押行為及如附表2 之偽造署押行為，各係基於同一躲避
    員警取締之接續行為，僅侵害單一法益，各論以一罪。被告
    乙○○所為前開二次偽造署押行為，時間緊接、方法相同，
    觸犯構成要件相同之罪，應係基於概括犯意為之，係連續犯
    ，應依刑法第56條之規定以一罪論。（三）再按於夜間偵訊
    同意書上簽署，即表示同意夜間偵訊，性質為私文書，非單
    純之署押，於該文書上偽造他人之簽署，即係偽造他人名義
    之私文書（參見刑事確定裁判審查要旨第20輯第49頁、第52
    頁），並持以向員警行使之行為，係犯刑法第216 條、第21
    0 條之行使偽造私文書罪，其偽造私文書之低度行為為行使
    之高度行為所吸收，不另論罪。（四）被告乙○○係以一接
    續行為，同時觸犯單純偽造署押及偽造文書罪之想像競合關
    係，依刑法第55條之規定，從較重之行使偽造私文書罪處斷
    。檢察官移送併辦之94年度偵字第830 號及94年度偵字第32
    57號移送併辦事實（二）部分及附表1 編號12至14部分與檢
    察官起訴部分有裁判上一罪關係，為起訴效力所及，依審判
    不可分之原則，本院自應併予審究。檢察官移送併辦之94年
    度偵字第1166號及94年度偵字第3257號移送事實（一）部分
    ，則與檢察官起訴事實相同，自為起訴範圍，本院亦應予審
    酌，附此明。（五）原審據以論罪科刑，原非無見。惟查
    （1）公 訴人指被告偽造私文書，原審認係偽造署押部分，
    原審未予變更法條，僅認係事實之縮減，已有未合。（2）
    附表1 編號12至14部分原審未一併審究，檢察官上訴意旨，
    執此指摘原判決不當為有理由，且原判決又有上開可議之處
    ，即屬無可維持，應由本院將原判決予以撤銷改判。爰審酌
    被告為躲避員警查緝而偽造甲○○之署押及私文書，增加員
    警執行困難度，影響甲○○名譽，並增加甲○○奔波澄清之
    苦，惡性非輕，惟念其犯後坦承犯行，態度良好等一切情狀
    ，量處如主文所示之刑及諭知易科罰金之折算標準。附表1
    及附表2 所示偽造之「甲○○」簽名及指印均依法宣告沒收
    。
三、依刑事訴訟法第369 條第1 項前段、第364 條、第299 條第
    1 項前段，第300 條，刑法第216 條、第210 條、第217 條
    第1 項、第55條、第41條第1 項前段、第219 條，罰金罰鍰
    提高標準條例第2 條，判決如主文。
本案經檢察官王登榮到庭執行職務。
中　　華　　民　　國　　94　　年　　8 　　月　　17　　日
                  刑事第九庭    審判長法  官  張明振
                                      法  官  任森銓
                                      法  官  郭玫利
以上正本證明與原本無異。
如不服本判決應於收受本判決後10日內向本院提出上訴書狀，其
未敘述上訴理由者，並得於提起上訴後10日內向本院補提理由書
狀（均須按他造當事人之人數附繕本）「切勿逕送上級法院」。
中　　華　　民　　國　　94　　年　　8 　　月　　18　　日
　　　　　　　　　　　　　　　　　　　書記官  林淑敏
附表1 ：被告乙○○於93年1 月5 日23時50分許為警查獲後之冒
        「甲○○」之名應訊所為偽造署押及偽造私文書之行為
┌───┬───────────┬─────────────┬────┐
│編  號│  文  書  名  稱      │  偽造之署押或私文書      │備  註  │
├───┼───────────┼─────────────┼────┤
│  1   │高雄市政府警察局保安大│「甲○○」簽名3枚、指印14 │偽造署押│
│      │隊黎明中隊93年1 月6 日│  枚                      │        │
│      │2 時45分起嫌疑人調查筆│                          │        │
│      │錄                    │                          │        │
├───┼───────────┼─────────────┼────┤
│  2   │高雄市政府警察局保安警│「甲○○」簽名及指印各4枚 │偽造署押│
│      │察大隊扣押筆錄        │                          │起訴書誤│
│      │                      │                          │載為各1 │
│      │                      │                          │枚      │
├───┼───────────┼─────────────┼────┤
│  3   │高雄市政府警察局保安警│「甲○○」簽名及指印各8枚 │偽造署押│
│      │察大隊扣押物品目錄表  │                          │        │
├───┼───────────┼─────────────┼────┤
│  4   │高雄市政府警察局保安警│「甲○○」簽名及指印各1枚 │偽造署押│
│      │察大隊黎明中隊扣押物品│                          │        │
│      │收據                  │                          │        │
├───┼───────────┼─────────────┼────┤
│  5   │口卡片                │「甲○○」簽名及指印各1枚 │偽造署押│
├───┼───────────┼─────────────┼────┤
│  6   │確認扣案毒品檢驗照片  │「甲○○」簽名及指印各2枚 │偽造署押│
├───┼───────────┼─────────────┼────┤
│  7   │L專93009嫌疑人尿液採證│「甲○○」簽名及指印各1枚 │偽造署押│
│      │代碼表                │                          │        │
├───┼───────────┼─────────────┼────┤
│  8   │指紋卡片              │「甲○○」指印20枚        │偽造署押│
├───┼───────────┼─────────────┼────┤
│  9   │臺灣高雄地方法院檢察署│「甲○○」簽名1枚         │偽造署押│
│      │93年度毒偵字第150 號偵│                          │        │
│      │查卷內93年度內勤字第4 │                          │        │
│      │號93年1 月6 日11時50分│                          │        │
│      │訊問筆錄              │                          │        │
├───┼───────────┼─────────────┼────┤
│  10  │受權利告知通知暨表示願│「甲○○」簽名2枚、指印3枚│偽造私文│
│      │意夜間詢問單          │                          │書      │
├───┼───────────┼─────────────┼────┤
│  11  │高雄市政府警察局保安警│「甲○○」簽名及指印各1枚 │偽造署押│
│      │察大隊逮捕通知書      │                          │        │
├───┼───────────┼─────────────┼────┤
│  12  │毒品夾鏈袋8包         │「甲○○」簽名及指印各8枚 │偽造署押│
├───┼───────────┼─────────────┼────┤
│  13  │外封信封2封           │「甲○○」簽名2枚、指印17 │偽造署押│
│      │                      │枚                        │        │
├───┼───────────┼─────────────┼────┤
│  14  │尿液1瓶               │「甲○○」指印1枚         │偽造署押│
└───┴───────────┴─────────────┴────┘
附表2 ：被告乙○○於93年9月21日19時30分許為警查獲後之冒
        「甲○○」之名應訊所為偽造署押之行為
┌───┬───────────┬─────────────┬────┐
│編  號│  文  書  名  稱      │   偽  造  之  署  押     │備  註  │
├───┼───────────┼─────────────┼────┤
│  1   │高雄縣政府警察局鳳山分│「甲○○」簽名3枚、指印5  │偽造署押│
│      │局93年9 月21日23時20分│  枚                      │        │
│      │起第1次偵訊筆錄       │                          │        │
├───┼───────────┼─────────────┼────┤
│  2   │高雄縣政府警察局鳳山分│「甲○○」簽名3 枚、指印3 │偽造署押│
│      │局93年9 月21日23時20分│枚                        │        │
│      │起第2次偵訊筆錄       │                          │        │
├───┼───────────┼─────────────┼────┤
│  3   │高雄縣政府警察局鳳山分│「甲○○」簽名3 枚、指印  │偽造署押│
│      │局93年9月22日9時15分起│16枚                      │        │
│      │第3次偵訊筆錄         │                          │        │
├───┼───────────┼─────────────┼────┤
│  4   │高雄縣政府警察局鳳山分│「甲○○」簽名2 枚、指印6 │偽造署押│
│      │局93年9 月22日16時10分│枚                        │        │
│      │起第4 次偵訊筆錄      │                          │        │
├───┼───────────┼─────────────┼────┤
│  5   │高雄縣政府警察局鳳山分│「甲○○」簽名及指印各3枚 │偽造署押│
│      │局扣押筆錄            │                          │        │
├───┼───────────┼─────────────┼────┤
│  6   │高雄縣政府警察局鳳山分│「甲○○」簽名及指印各2枚 │偽造署押│
│      │局扣押物品目錄表      │                          │        │
├───┼───────────┼─────────────┼────┤
│  7   │法定障礙事由經過時間統│「甲○○」簽名及指印各4枚 │偽造署押│
│      │計表                  │                          │        │
├───┼───────────┼─────────────┼────┤
│  8   │臺灣高雄地方法院檢察署│「甲○○」簽名1枚         │偽造署押│
│      │93年度偵字第19779 號偵│                          │        │
│      │查卷內93年度內勤字第20│                          │        │
│      │號93年9 月22日20時59分│                          │        │
│      │起訊問筆錄            │                          │        │
├───┼───────────┼─────────────┼────┤
│  9   │高雄縣政府警察局鳳山分│「甲○○」簽名及指印各1枚 │偽造署押│
│      │局逮捕通知書通知本人聯│                          │        │
├───┼───────────┼─────────────┼────┤
│  10  │高雄縣政府警察局鳳山分│「甲○○」簽名及指印各1枚 │偽造署押│
│      │局逮捕通知書通知親友聯│                          │        │
└───┴───────────┴─────────────┴────┘
附錄本判決論罪科刑法條：
中華民國刑法第210條
(偽造變造私文書罪)
偽造、變造私文書，足以生損害於公眾或他人者，處5 年以下有
期徒刑。
中華民國刑法第216 條 (行使偽造變造或登載不實之文書罪)
行使第210 條至第215 條之文書者，依偽造、變造文書或登載不
實事項或使登載不實事項之規定處斷。
中華民國刑法第217條
(偽造盜用印章印文或署押罪)
偽造印章、印文或署押，足以生損害於公眾或他人者，處3 年以
下有期徒刑。
盜用印章、印文或署押，足以生損害於公眾或他人者，亦同。
                                                      K
